臺灣高雄地方法院刑事判決
110年度訴字第675號
公  訴  人  臺灣高雄地方檢察署檢察官
被      告  劉義新（原名劉金龍）



選任辯護人  林靜如律師
上列被告因違反槍砲彈藥刀械管制條例案件，經檢察官提起公訴
（110年度偵字第9160號、110年度偵字第20196號），本院判決
如下：
    主  文
劉義新犯非法持有非制式手槍罪，累犯，處有期徒刑陸年肆月，
併科罰金新臺幣捌萬元，罰金如易服勞役，以新臺幣壹仟元折算
壹日。扣案之非制式手槍壹支（含彈匣參個，槍枝管制編號○○○○
○○○○○○號）、金屬槍管壹支，均沒收。
    事  實
一、劉義新(原名劉金龍)明知非制式手槍、具殺傷力之子彈及槍
    砲主要組成零件，均係槍砲彈藥刀械管制條例所列管之物品
    ，未經中央主管機關許可，不得非法寄藏、持有，竟未經許
    可，基於寄藏非制式手槍、具殺傷力子彈及槍砲主要組成零
    件之犯意，於民國105年4月間，在不詳地點，收受自稱「陳
    祈安」之成年男子所寄託如附表編號1之非制式手槍1支（含
    彈匣3個，槍枝管制編號0000000000）、附表編號2之制式及
    非制式子彈81顆（其中制式子彈1顆、非制式子彈80顆；另
    有附表編號3所示之不具殺傷力之非制式子彈1顆），及附表
    編號4屬槍砲主要組成零件之金屬槍管1支，並藏放於高雄市
    ○○區○○○路000號10樓之2住所外之消防箱內，後因該「陳祈
    安」死亡，劉義新因而變更寄藏之犯意為持有之犯意，繼續
    以上開方式非法持有之。嗣因警方接獲情資，於110年4月16
    日6時45分許，持搜索票對劉義新執行搜索，並於其所有之
    車牌號碼000-0000號自用小客車內，查獲如附表所示之物，
    因而查獲上情。
二、案經高雄市政府警察局刑事警察大隊報告臺灣高雄地方檢察
    署檢察官偵查起訴。
    理  由
壹、程序部分
　　按被告以外之人於審判外之陳述，雖不符合刑事訴訟法第15
    9 條之1 至第159 條之4 之規定，但經當事人於審判程序同
    意作為證據，法院審酌該言詞陳述或書面陳述作成時之情況
    ，認為適當者，亦得為證據。當事人、代理人或辯護人於法
    院調查證據時，知有第159 條第1 項不得為證據之情形，而
    未於言詞辯論終結前聲明異議者，視為有前項之同意，刑事
    訴訟法第159條第1項及第159條之5分別定有明文。查本判決
    所引用具傳聞性質之言詞或書面證據，關於證據能力，經檢
    察官、被告劉義新及辯護人於本院審判期日中均表示同意有
    證據能力（院卷第121頁），本院審酌此等證據資料製作時
    之情況，尚無違法不當及證明力明顯過低之瑕疵，亦認為以
    之作為證據應屬適當，故揆諸前開規定，應認前揭證據資料
    均例外有證據能力；至非供述證據部分，與本案事實具自然
    關聯性，且非公務員違背法定程序所取得，依同法第158條
    之4規定反面解釋，亦具證據能力。
貳、實體部分
一、認定事實所憑之證據及理由
（一）上開犯罪事實，業據被告坦承不諱，並有臺灣高雄地方法
      院110年聲搜字第450號搜索票、高雄市政府警察局刑事警
      察大隊110年4月16日6時45分搜索扣押筆錄、扣押物品目
      錄表、扣押物品收據各1份（受執行人：劉金龍即劉義新
      ，執行處所：高雄市○○區○○路00號前自小客車BED-1161號
      車內）（警一卷第25至35頁）、高雄市政府警察局刑事警
      察大隊扣押物品清單1份、扣押物照片1張（110彈保37）
      （偵一卷第105頁、第113頁）、高雄市政府警察局刑事警
      察大隊扣押物品清單1份、扣押物照片2張（110槍保50）
      （偵一卷第115頁、第123頁）、內政部警政署刑事警察局
      110年6月23日刑鑑字第1100048145號鑑定書1份、鑑定影
      像照片12張、槍彈鑑定方法說明1份（偵一卷第99至104頁
      ）、內政部110年7月21日內授警字第1100871868號函1份
      （警二卷第31頁）、內政部警政署刑事警察局110年12月3
      日刑鑑字第1108022293號函1份（院卷第63頁）等證據在
      卷足參。
（二）又扣案槍枝1支（附表編號1）經送鑑定後，認係非制式手
      槍，由仿手槍外型製造之槍枝，組裝已貫通之金屬槍管而
      成，擊發功能正常，可供擊發適用子彈使用，認具殺傷力
      ；扣案子彈（附表編號2），為具殺傷力之制式子彈1顆及
      非制式子彈80顆，均可擊發，具殺傷力；扣案金屬槍管1
      支（附表編號4），屬公告之槍砲主要組成零件等情，亦
      有內政部警政署刑事警察局110年6月23日刑鑑字第110004
      8145號鑑定書1份、鑑定影像照片12張、槍彈鑑定方法說
      明1份（偵一卷第99至104頁）、內政部110年7月21日內授
      警字第1100871868號函1份（警二卷第31頁）、內政部警
      政署刑事警察局110年12月3日刑鑑字第1108022293號函1
      份（院卷第63頁）存卷足佐。
（三）另公訴意旨雖認被告係自106年7月間起受託取得本案槍彈
      及槍砲主要組成零件，然被告於警詢、偵查及審判中均供
      稱：曾自「陳祈安」處取得兩次槍枝子彈，本案是第二次
      ，距離第一次約1個月，第一次查獲5支槍，其中2支有殺
      傷力等語（警一卷第11頁，偵一卷第38頁，院卷第127頁
      ），經核被告所述第一次取得槍彈情節，業經本院以109
      年度訴字第632號判決、臺灣高等法院高雄分院以110年度
      上訴字第802號判決裁判在案，而該案係認定被告自「105
      年3月底某日」取得槍彈，是被告應係自105年4月間某日
      取得本案槍彈及槍砲主要組成零件。綜上所述，被告前揭
      任意性自白，核與事實相符，堪予採為認定犯罪事實之憑
      據。從而，被告上開犯行堪予認定，應依法論科。
二、論罪科刑
（一）查槍砲彈藥刀械管制條例第4條、第7條、第8條之規定於1
      09年6月10日修正公布，並自同年同月12日生效。本次修
      正係鑑於現行查獲具殺傷力之違法槍枝，多屬非制式槍枝
      ，可遠距離致人死傷，且殺傷力不亞於制式槍枝，對人民
      生命、身體、自由及財產法益之危害，實與制式槍枝無異
      ，故無區分制式與否而分別適用該條例第7條或第8條處罰
      之必要，且將該條例第4條第1款之槍砲定義修正為制式、
      非制式各項槍枝（參照修正草案立法總說明）。本案被告
      持有之槍枝，即屬修正後第4條第1款所指之「非制式手槍
      」，為同條例第7條所規範之槍砲。又按犯罪之行為，有
      一經著手，即已完成者，例如學理上所稱之即成犯；亦有
      著手之後，尚待發生結果，為不同之評價者，例如加重結
      果犯、結果犯；而犯罪之實行，學理上有接續犯、繼續犯
      、集合犯、吸收犯、結合犯、連續犯、牽連犯、想像競合
      犯等分類，前五種為實質上一罪，後三者屬裁判上一罪，
      因均僅給予一罪之刑罰評價，故其行為之時間認定，當自
      著手之初，持續至行為終了，並延伸至結果發生為止，倘
      上揭犯罪時間適逢法律修正，跨越新、舊法，而其中部分
      作為，或結果發生，已在新法施行之後，應即適用新規定
      ，不生依刑法第2條比較新、舊法而為有利適用之問題（
      最高法院100年度台上字第5119號判決意旨參照）。本案
      被告非法持有非制式手槍部分，屬實質上一罪之繼續犯，
      且其行為自105年4月間某日起，至110年4月16日為警查獲
      時止，則本件繼續犯之行為終了日為110年4月16日，已屬
      新法實施期間，無新舊法比較適用，應逕適用新法。
（二）被告雖先受「陳祈安」之託，以寄藏之犯意，持有前述槍
      、彈及槍砲主要組成零件，然嗣改以自己持有之犯意，繼
      續持有同一槍、彈及槍砲主要組成零件，且其前後持有行
      為並未變更，故僅論以持有槍、彈及槍砲主要組成零件之
      罪，是核被告所為，係犯槍砲彈藥刀械管制條例第7條第4
      項之非法持有非制式手槍罪、同條例第12條第4項之非法
      持有子彈罪及同條例第13條第4項之非法持有槍砲主要組
      成零件罪。被告非法持有具殺傷力子彈81顆（其中制式子
      彈1顆、非制式子彈80顆）部分，其侵害法益及客體均相
      同，為實質上一罪。被告以一行為同時觸犯前揭罪名，屬
      想像競合犯，應依刑法第55條前段規定，從一重依槍砲彈
      藥刀械管制條例第7條第4項之非法持有非制式手槍罪處斷
      。公訴意旨雖認被告持槍部分係犯槍砲彈藥刀械管制條例
      第8條第4項之罪，且認被告於「陳祈安」死亡後仍為寄藏
      前開之物，然依上揭說明，此部分尚有未合，惟檢察官起
      訴之犯罪事實與本院前揭所認定者，其基本社會事實同一
      ，且經本院當庭告知被告所涉犯之上開罪名，使其知悉及
      答辯，無礙於其訴訟上防禦權之行使，本院自得予以審理
      ，並就非法持有非制式手槍部分變更起訴法條。被告於10
      6年7月間前持有上開槍、彈及槍砲主要組成零件部分雖未
      據起訴，惟該與業經起訴部分存在繼續犯之一罪關係，自
      為起訴效力所及，本院應併予審理。
（三）累犯
　　　被告前因麻醉藥品管理條例等案件，經本院96年度聲減字
      第6125號裁定減刑並定應執行有期徒刑7年1月、7年6月確
      定。被告上開案件於89年10月20日入監執行，於100年8月
      16日因縮短刑期假釋出監並付保護管束，於103年4月27日
      保護管束期滿假釋未經撤銷視為執行完畢，5年內即105年
      4月間起故意再犯本件有期徒刑以上之罪，為累犯，依司
      法院釋字第775號解釋意旨所示，法院應區分行為人所犯
      情節，裁量是否依刑法第47條第1項累犯規定加重其刑，
      以避免因一律適用累犯加重規定，致生行為人所受刑罰超
      過其所應負擔之罪責，其人身自由因此遭受過苛之侵害，
      而不符憲法罪刑相當原則。本院審酌被告所犯情節，已足
      認被告對刑罰之反應力薄弱，且本件無依累犯規定加重後
      ，致有過苛之虞之情形，是本院衡酌其主觀惡性及犯罪罪
      質，爰依刑法第47條第1項之規定加重其刑。
（四）不符合刑法第59條
　　　辯護人雖以被告持槍期間均未以之為犯罪行為、被告本案
      與前次自「陳祈安」處取得槍彈之時間有所重疊，而前次
      業經本院論罪科刑，已受有相當罰責、被告於本件查獲前
      本欲將槍彈丟棄等理由請求依刑法第59條酌減其刑，然按
      犯罪之情狀顯可憫恕，認科以最低度刑仍嫌過重者，得酌
      量減輕其刑，刑法第59條固有明文。查，本院審酌被告同
      時持有槍枝、子彈及槍砲主要組成零件，暨其持有之時間
      及數量，已足認對於社會危害甚深，而被告二次取得槍彈
      之行為，可證其無視該物對社會法益之侵害性，遑論可作
      為認定本案情節輕微之理由，與是否符合刑法第59條無涉
      ，另被告是否欲將本案槍彈丟棄等節，卷內亦無證據可為
      支持，又查本件並無另有特殊之原因與環境等，在客觀上
      顯然足以引起一般同情，是辯護人前開請求，要無理由，
      不應依刑法第59條酌減其刑。
三、量刑
　　爰以行為人之責任為基礎，審酌被告為正常智識之成年人，
    理應知悉槍枝子彈均為政府嚴加查禁之物品，且相互配合即
    可輕易殺傷他人，並知悉金屬槍管為槍砲主要組成零件，若
    與其他槍枝零件組合，即可成為有殺傷力之槍枝，竟收受並
    寄藏、持有本案槍枝、子彈及槍砲主要組成零件，其中具殺
    傷力子彈高達81顆，對於社會危害甚重，應予非難，惟念及
    被告始終坦承犯行，其犯後態度尚佳，並考量其持有槍枝、
    子彈及槍砲主要組成零件之期間、除構成累犯以外之前科素
    行，暨其於本院審理中自承之學歷、經濟、家庭狀況等一切
    情狀，量處如主文所示之刑，並就併科罰金部分諭知易服勞
    役之折算標準。
四、沒收部分
　　按違禁物，不問屬於犯罪行為人與否，沒收之，刑法第38第
    1項定有明文。次按物之能否沒收，應以裁判時之狀態為準
    ，判決時子彈已擊發，僅剩彈殼、彈頭，已不屬於違禁物，
    毋庸告沒收。查扣案如附表編號1所示之非制式手槍1支，經
    鑑定具殺傷力；扣案附表編號4金屬槍管1支，經鑑定為槍砲
    主要組成零件，俱為槍砲彈藥刀械管制條例所列管之違禁物
    ，不問屬於犯罪行為人與否，均應依刑法第38條第1項規定
    宣告沒收；至如附表編號2所示業經鑑定單位鑑驗試射之子
    彈81顆，因試射後均僅餘彈殼，依現狀已失其子彈之結構及
    性能，堪認已耗損而無殺傷力，非屬違禁物，爰均不為沒收
    之諭知。又扣案並經送鑑試射，認不具殺傷力之附表編號3
    所示子彈1顆，非屬違禁物，不予宣告沒收。至扣案附表編
    號5等物，與本案無關，應另案處理，亦不予宣告沒收。
五、不另為無罪諭知部分
　　本件起訴書犯罪事實欄固記載被告未經許可共取得具有殺傷
    力子彈82顆，然上開被告取得之子彈，僅如附表編號2所示
    之子彈81顆鑑定後認有殺傷力，其餘如附表編號3所示1顆子
    彈並無殺傷力，本就此部分應為無罪之諭知，然因被告就此
    被訴部分，與其前揭各該經本院認定有罪部分具有單純一罪
    （即非法持有子彈部分）及想像競合犯之裁判上一罪（即非
    法持有非制式槍枝及槍砲主要組成零件部分）之關係，爰不
    另為無罪之諭知。
據上論斷，應依刑事訴訟法第299條第1項前段、第300條，槍砲
彈藥刀械管制條例第7條第4項、第12條第4項、第13條第4項，刑
法第11條前段、第47條第1項、第55條、第42條第3項前段、第38
條第1項，判決如主文。
本案經檢察官林恒翠提起公訴，檢察官張靜怡到庭執行職務。
中　　華　　民　　國　　111 　年　　4 　　月　　26　　日
                  刑事第十二庭　審判長法　官  蔡書瑜
                  　　　　　　　　　　法　官  楊甯伃
                  　　　　　　　　　　法　官  蔡有亮
以上正本證明與原本無異。
如不服本判決應於收受送達後20日內向本院提出上訴書狀，並應
敘述具體理由；如未敘述上訴理由者，應於上訴期間屆滿後20日
內向本院補提理由書（均須按他造當事人之人數附繕本）「切勿
逕送上級法院」。
中　　華　　民　　國　　111 　年　　4 　　月　　26　　日
　　　　　　　　　　　　　　　　　    書記官　葉郁庭　　　　　　　　　　　　　　　　　　
附錄法條：
槍砲彈藥刀械管制條例第7條
未經許可，製造、販賣或運輸制式或非制式火砲、肩射武器、機
關槍、衝鋒槍、卡柄槍、自動步槍、普通步槍、馬槍、手槍或各
類砲彈、炸彈、爆裂物者，處無期徒刑或七年以上有期徒刑，併
科新臺幣三千萬元以下罰金。
未經許可，轉讓、出租或出借前項所列槍砲、彈藥者，處無期徒
刑或五年以上有期徒刑，併科新臺幣一千萬元以下罰金。
意圖供自己或他人犯罪之用，而犯前二項之罪者，處死刑或無期
徒刑；處徒刑者，併科新臺幣五千萬元以下罰金。
未經許可，寄藏、寄藏或意圖販賣而陳列第一項所列槍砲、彈藥
者，處五年以上有期徒刑，併科新臺幣一千萬元以下罰金。
意圖供自己或他人犯罪之用，以強盜、搶奪、竊盜或其他非法方
法，寄藏依法執行公務之人所寄藏之第一項所列槍砲、彈藥者，
得加重其刑至二分之一。
第一項至第三項之未遂犯罰之。

槍砲彈藥刀械管制條例第12條
未經許可，製造、販賣或運輸子彈者，處一年以上七年以下有期
徒刑，併科新臺幣五百萬元以下罰金。
未經許可，轉讓、出租或出借子彈者，處六月以上五年以下有期
徒刑，併科新臺幣三百萬元以下罰金。
意圖供自己或他人犯罪之用，而犯前二項之罪者，處三年以上十
年以下有期徒刑，併科新臺幣七百萬元以下罰金。
未經許可，寄藏、寄藏或意圖販賣而陳列子彈者，處五年以下有
期徒刑，併科新臺幣三百萬元以下罰金。
第一項至第三項之未遂犯罰之。

槍砲彈藥刀械管制條例第13條
未經許可，製造、販賣或運輸槍砲、彈藥之主要組成零件者，處
三年以上十年以下有期徒刑，併科新臺幣七百萬元以下罰金。
未經許可，轉讓、出租或出借前項零件者，處一年以上七年以下
有期徒刑，併科新臺幣五百萬元以下罰金。
意圖供自己或他人犯罪之用，而犯前二項之罪者，處五年以上有
期徒刑，併科新臺幣一千萬元以下罰金。
未經許可，寄藏、寄藏或意圖販賣而陳列第一項所列零件者，處
六月以上五年以下有期徒刑，併科新臺幣三百萬元以下罰金。
第一項至第三項之未遂犯罰之。

得上訴

附表
編號 　　扣押物及數量 鑑定結果 是否沒收 1 手槍1 支（含彈匣3 個，槍枝管制編號0000000000） 認係非制式手槍，由仿手槍外型製造之槍枝，組裝已貫通之金屬槍管而成，擊發功能正常，可供擊發適用子彈使用，認具殺傷力 沒收 2 制式子彈1顆、非制式子彈80顆 均經試射，具殺傷力 不沒收 3 非制式子彈1顆 經試射，不具殺傷力 不沒收 4 金屬槍管1支 已貫通之金屬槍管認屬公告之槍砲主要組成零件 沒收 5 安非他命3包、海洛因1包、吸食器1組 無 另案處理